【裁判字號】    97,訴,298
【裁判日期】    970815
【裁判案由】    損害賠償
【裁判全文】
臺灣士林地方法院民事判決               97年度訴字第298號
原      告  甲○○
            丙○○
            丁○○
            乙○○
共      同
訴訟代理人  丁福慶律師
複  代理人  洪嘉傑律師
被      告  戊○○○
訴訟代理人  傅文民律師
上列當事人間請求損害賠償事件，本院於民國97年7 月30日言詞
辯論終結，判決如下：
    主      文
原告之訴及假執行之聲請均駁回。
訴訟費用新台幣萬零肆佰拾元由原告負擔。
    事實及理由
一、原告起訴主張：被告前向鈞院聲請對原告之被繼承人郭德隆
    為假處分，經鈞院以94年度裁全字第1042號裁定駁回，然經
    被告抗告後，臺灣高等法院以94年度抗更(一)字第46號裁定將
    原裁定廢棄，並准許被告於提供擔保後，「原告應容忍被告
    進入台北縣淡水鎮○○路○ 段69號東來加油站為管理及經營
    加油站一切事務之行為，原告不得自行或委託他人為任何妨
    礙、干擾或阻止之行為」，被告遂持上開裁定，聲請對原告
    等為假處分強制執行，經鈞院以95年度執全字第2315號受理
    在案，並於95年11月22日會同被告至台北縣淡水鎮○○路○
    段69號東來加油站執行前揭假處分裁定內容，致原告等失去
    東來加油站之經營權，嗣最高法院於96年4 月19日以96年度
    台抗字第251 號裁定將上開94年度抗更(一)字第46號假處分裁
    定廢棄，並駁回被告之抗告確定，故前述94年度抗更(一)字第
    46 號 假處分裁定顯屬因自始不當而遭撤銷甚明。又被告依
    上開假處分經營東來加油站後，已於96年4 月間復業，然竟
    未依實際經營情形分派紅利，造成原告等受有每月新台幣（
    下同）33萬元之紅利損失。為此，爰依民事訴訟法第531 條
    第1項 、第533 條之規定，請求被告賠償原告自96年5 月起
    至97 年1月止所受損害297 萬元及其法定遲延利息等語。並
    聲明：(一)被告應給付原告297 萬元，及自起訴狀繕本送達翌
    日起至清償日止，按年息5%計算之利息。(二)願供現金或臺灣
    中小企業銀行無記名可轉讓定期存單為擔保，請准宣告假執
    行。
二、被告則以：(一)臺灣高等法院94年度抗更(一)字第46號裁定係因
    原告之被繼承人郭德隆死亡之情事變更而遭最高法院廢棄，
    尚非屬民事訴訟法第531 條第1 項所稱自始不當之情形，原
    告依民事訴訟法第531 條第1 項及第533 條之規定，請求被
    告賠償其所受損害，顯無理由。(二)東來加油站股份有限公司
    （下稱東來公司）之前任董事長郭德隆早自94年3 月17日起
    ，即停止東來公司之營運，故鈞院依被告之聲請為假處分執
    行時，東來公司實已處於停業狀態，原告自無喪失經營權之
    問題。況臺灣高等法院94年度抗更(一)字第46號裁定早於96年
    4 月19日即遭最高法院廢棄，被告係自96年1 月8 日起，以
    東來公司董事之身分參與執行該公司業務，並依東來公司董
    事會決議恢復營業，與假處分執行並無關連，原告主張其因
    假處分而受有損害，應無理由。(三)依公司法第232 條第1 項
    之規定，公司非彌補虧損及依法提出法定盈餘公積後，不得
    分派股息及紅利，且盈餘分派之議案，依法需經董事會編造
    ，交監察人查核後，提請股東常會決議，非公司任一董事或
    股東得擅自作主予以瓜分，是原告主張每月應有33萬元之紅
    利，實無可採。況東來公司自復業後仍處於虧損狀態，亦無
    從分派股息及紅利予股東。(四)原告既不能舉證證明其確受有
    自96年5 月起至97年1 月止相當於每月33萬元紅利之損害，
    復未能舉證此損害與假處分間有何因果關係存在，其請求被
    告賠償其所受損害，自不應准許等語，資為抗辯。並聲明：
    (一)原告之訴及假執行之聲請均駁回。(二)如受不利判決，願供
      擔保，請准宣告免為假執行。
三、兩造不爭執之事實：
  (一)被告前以臺灣高等法院94年度抗更(一)字第46號假處分裁定，
    聲請對原告等為假處分強制執行，經本院以95年度執全字第
    2315號受理在案，並於95年11月22日會同被告至台北縣淡水
    鎮○○路○ 段69號東來加油站執行前揭假處分裁定內容，且
    將假處分之執行命令送達予原告。嗣最高法院於96年4 月19
    日以96年度台抗字第251 號裁定將上開94年度抗更(一)字第46
    號假處分裁定廢棄，並駁回被告之抗告，被告假處分之聲請
    因而遭駁回確定。又本院已於97年7 月18日撤銷前述假處分
    之執行命令。
  (二)東來加油站自94年3 月18日起即處於停業狀況，嗣於96年4
    月2日起復業。
四、本件經依民事訴訟法第271 條之1 準用同法第270 條之1第1
    項第3 款規定，整理並協議簡化爭點後，兩造同意協議簡化
    後之爭點為：(一)臺灣高等法院94年度抗更(一)字第46號假處分
    裁定是否因自始不當而撤銷？(二)原告是否因本院95年度執全
    字第2315號假處分強制執行，而受有其所主張之損害？（本
    院卷第99頁）茲就上開爭點，析述本院得心證之理由如下：
  (一)臺灣高等法院94年度抗更(一)字第46號假處分裁定是否因自始
    不當而撤銷？
  1.按依民事訴訟法第533 條準用第531 條之規定，假處分裁定
    因自始不當而撤銷者，債權人應賠償債務人因假處分而受之
    損害。所謂假處分因自始不當而撤銷，專指假處分裁定在抗
    告程序中，經抗告法院、再抗告法院或為裁定之原法院依命
    假處分時客觀存在之情事，認為不應為此裁定而予撤銷使其
    失效者而言，最高法院著有69年台上字第3653號判例可資參
    照。
  2.經查，最高法院以96年度台抗字第251 號裁定將臺灣高等法
    院94年度抗更(一)字第46號假處分裁定廢棄，其理由略以：「
    …查合夥人死亡時，其繼承人並不當然為合夥人，除合夥契
    約有關於繼承人得繼續為合夥人之約定外，合夥人死亡，即
    當然退夥，民法第687 條第1 款規定甚明。本件相對人（即
    本件被告）主張其與再抗告人（即本件原告）之被繼承人郭
    德隆訂立之合夥經營東來公司契約，並無約定得由繼承人繼
    續為合夥人，郭德隆已於94年10月20日死亡，有相驗屍體證
    明書、戶口名簿足據，依上說明，即發生退夥之效力，惟因
    合夥人僅餘相對人一人，而當然歸於消滅。此相對人所爭執
    之合夥法律關係，相對人已不能釋明其存在，且無從供擔保
    以補釋明欠缺之不足。又相對人所爭執之合夥法律關係，既
    因郭德隆死亡而歸於消滅，縱郭德隆之繼承人即再抗告人，
    確有與相對人維持合夥關係之合意，亦屬另一契約，相對人
    不得援引系爭協議，作為新合夥關係之規範。易言之，相對
    人即無可對再抗告人以系爭協議為請求原因而聲請假處分之
    餘地。…」，此有該裁定影本1 件附卷可稽（本院卷第12-
    15頁），又原告之被繼承人郭德隆死亡時間為94年10月20日
    ，前述臺灣高等法院94年度抗更(一)字第46號假處分裁定則係
    於95年9 月25日作成，是該裁定未審酌裁判當時郭德隆已死
    亡之情事，而准許本件被告假處分之聲請，嗣遭最高法院指
    正廢棄，自屬民事訴訟法第531 條第1 項所定「因自始不當
    而撤銷」之情形，被告辯稱上開假處分裁定係因嗣後情事變
    更而遭撤銷云云，尚有誤解，不足憑採。
  (二)原告是否因本院95年度執全字第2315號假處分強制執行，而
    受有其所主張之損害？
  1.按假處分裁定因自始不當而撤銷者，債權人固應賠償債務人
    因假處分所受之損害，但必債務人確因假處分受有損害，且
    損害與假處分之間具有因果關係，始得請求賠償，最高法院
    60年台上字第4703號判例意旨可資參照。
  2.查原告主張其於系爭假處分之執行期間，受有未能按月取得
    33萬元紅利分派之損害，自96年5 月起至97年1 月止，共計
    損失297 萬元等情，無非以其等之被繼承人郭德隆及被告於
    93年間，平均每月均可獲得約33萬元之紅利分派，惟被告依
    假處分執行取得經營權並復業後，卻未分派任何紅利，為其
    論據，並提出93年間之轉帳傳票、存款憑條、匯款回條聯等
    影本為證（本院卷第16-31 頁）。然查，原告所提出之相關
    轉帳匯款資料，其時間均在93年間，而東來公司所經營之東
    來加油站自94年3 月18日起即處於停業狀況，且於停業後均
    未再發放紅利，此為兩造所不爭執，是本件假處分於95年11
    月22日執行時（本院卷第53頁），東來加油站既早已停業多
    時，則縱使被告未為本件假處分之聲請及執行，原告在此停
    業之狀態下，亦無可能取得任何紅利分派，其情甚明，是原
    告主張其因系爭假處分執行而受有未能獲取紅利分派之損害
    ，自乏依據。又東來加油站雖嗣於96年4 月2 日復業，且原
    告主張公司於復業後應有獲利盈餘云云，然縱認原告主張屬
    實，此情形較諸於假處分執行時停業之狀態，對原告而言，
    應屬有益無害，其卻執此主張受有損害，顯於理不合。且東
    來公司復業後，如有獲利，亦應依公司法第232 條之規定於
    彌補虧損及提出法定盈餘公積後，始得分派紅利，原告主張
    得按月領取紅利，本屬無據；又縱認有原告所稱應分派紅利
    而未予分派之情形，亦屬原告得否請求東來公司分派紅利之
    問題，與本件假處分之執行並無關連，即與該假處分之執行
    並無相當因果關係存在，原告仍不得請求被告賠償。是原告
    既未能證明其確實因假處分而受有損害，其請求被告賠償其
    297 萬元及遲延利息，自無理由，不應准許。
五、從而，原告依民事訴訟法第531 條第1 項、第533 條之規定
    ，請求被告給付297 萬元，及自起訴狀繕本送達翌日起至清
    償日止，按年息5%計算之利息，為無理由，應予駁回。又原
    告之訴既經駁回，其假執行之聲請亦失所附麗，應併予駁回
    。
六、本件訴訟費用額確定為30,403元，並應由原告負擔，爰併諭
    知如主文第2 項所示。
七、本件判決基礎已臻明確，兩造其餘攻防方法及訴訟資料經本
    院斟酌後，核與判決結果不生影響，故不另一一論述；另原
    告聲請命第三人東來公司提出96年4 月至97年1 月之會計帳
    冊，及被告聲請命原告提出94年3 月17日以前之東來公司完
    整帳冊部分，經核亦均無調查之必要，故不予調查，併此敘
    明。
八、據上論結，原告之訴為無理由，依民事訴訟法第78條、第85
    條第1 項、第87條第1項，判決如主文。
中    華    民    國    97    年    8     月    15    日
                  民事第一庭法  官  馬傲霜
以上正本係照原本作成。
如對本判決上訴須於判決送達後20日內向本院提出上訴狀。
中    華    民    國    97    年    8     月    25    日
                            書記官  許秋莉


司法院資訊處製作；財團法人民間司法改革基金會備份。
